【裁判字號】    99,交聲,979
【裁判日期】    990629
【裁判案由】    聲明異議
【裁判全文】
臺灣高雄地方法院交通事件裁定         99年度交聲字第979號
原處分機關  交通部公路總局高雄區監理所
異  議  人  甲○○
上列異議人即受處分人因聲明異議案件，對於交通部公路總局高
雄區監理所99年3 月31日所為之處分（原處分：高監自裁字第裁
80-N00000000號），聲明異議，本院裁定如下：
    主  文
原處分撤銷。
甲○○汽車駕駛人，駕駛汽車（自用小客車）經測試酒精濃度超
過規定標準，處吊扣普通小型車駕駛執照拾貳個月及接受道路交
通安全講習。
    理  由
一、原處分機關係以：異議人即受處分人甲○○，於98年1 月9
    日21時25分，酒後駕駛車牌號碼J8-6623 號自用小客車（係
    屬小型車）上路，並在高雄縣橋頭鄉○○路經員警攔檢查獲
    ，且當場遭測得呼氣酒精濃度為0.99MG/L（已逾0.25MG /L
    之不得酒後駕車之標準），裁決罰鍰4 萬9,500 元部分（並
    註記：「依行政罰法第26條規定，本案酒駕部分之罰鍰與刑
    事罰競合免繳」），吊扣職業聯結車駕駛執照12個月及施以
    道路交通安全講習等語。
二、異議意旨略以：異議人固有裁決書所載之違規行為，然原處
    分機關不顧異議人係駕駛自用小客車違規而非駕駛職業聯結
    車違規，遽將異議人賴以維生之職業聯結車駕駛執照予以裁
    決吊扣，更嚴重影響異議人生計，爰依法聲明異議，請求撤
    銷原處分等語。
三、按汽車駕駛人，駕駛汽車經測試檢定酒精濃度超過規定標準
    者，處1 萬5,000 元以上6 萬元以下罰鍰，並當場移置保管
    其車輛及吊扣其駕駛執照1 年；又汽車駕駛人，有道路交通
    管理處罰條例第35條第1 項規定之情形者，應接受道路交通
    安全講習，道路交通管理處罰條例第35條第1 項第1 款、第
    24條第1 項第2 款分別規定甚明。而所謂酒精濃度超過規定
    之標準者，依道路交通安全規則第114 條第2 款之規定，係
    指汽車駕駛人飲用酒類或其他類似物後其吐氣所含酒精濃度
    超過每公升0.25毫克（即0.25MG/L）或血液中酒精濃度超過
    0.05% 以上者。末依違反道路交通管理事件統一裁罰基準表
    原明定，呼氣酒精濃度逾0.55MG/L而駕駛小型車者，處應裁
    處4 萬9,500 元。
四、經查：
(一)、異議人首開時、地，酒後呼氣酒精濃度達0.99MG/L之程度，
    猶駕駛普通小型車致為警攔停舉發，並經原處分機關就該違
    規行為，裁決罰鍰4 萬9,500 元（罰鍰部分因與本院判處異
    議人有期徒刑4 月之部分競合免繳）、吊扣駕駛職業連結車
    執照12個月及施以道路交通安全講習等處分各節，業據異議
    人自承明確，且有舉發單、違反道路交通管理事件裁決書各
    1 份附卷可稽，固堪認定。
(二)、然本件異議人係駕駛普通小型車，並非駕駛職業聯結車違規
    ，且按94年12月14日修正、95年3 月1 日施行「前」之道路
    交通管理處罰條例第68條固規定：「汽車駕駛人，因違反本
    條例及道路交通安全規則之規定，受『吊扣或』吊銷駕駛執
    照處分時，『吊扣或』吊銷其持有各級車類之駕駛執照」，
    然修正後業已刪除吊扣等文字，改為：「汽車駕駛人，因違
    反本條例及道路交通安全規則之規定，受吊銷駕駛執照處分
    時，吊銷其持有各級車類之駕駛執照」，且該次修正理由乃
    謂：「舊法將違法或違規駕駛人所持有各級車類之駕駛執照
    一併吊扣，失之過酷，影響人民工作及生活甚鉅」，則經此
    修正後，依法條文義及立法目的解釋，均應認於吊扣酒駕行
    為人駕駛執照之際，係以行為人違規時所駕駛該級車類之駕
    駛執照為限，而再無得吊扣行為人所持有他級駕駛執照之法
    律依據存在。異議人既係駕駛係屬小型車之自用小客車違規
    ，已見前述，則原處分機關除裁決罰鍰及施以道路交通安全
    講習外，依法自僅能吊扣異議人普通小型車駕駛執照12個月
    ，而限制其駕駛普通小型車之權利，並無得吊扣異議人持有
    他級駕駛執照之依據，原處分機關竟遽將異議人之職業大客
    車駕駛執照予以吊扣，則該吊扣職業大客車駕駛執照之處分
    ，自已違反法律保留原則而難認適法。況將駕駛人所持有之
    各級車類駕駛執照一併吊扣，縱較諸僅吊扣特定級別車類駕
    駛執照，更可達成杜絕駕駛人繼續酒醉駕車之目的，惟亦同
    時造成剝奪駕駛人駕駛各級車類車輛資格之結果，甚而使職
    業駕駛人之生計遭受影響，如此所造成之損害，已與欲達成
    目的之利益顯失均衡，而亦悖於行政行為應符合比例原則之
    法治國基本要求。
(三)、故異議人上開交通違規行為，依法應吊扣者為普通小型車駕
    駛執照，至實際上如何執行，則宜由交通主管機關處理；又
    道路交通管理處罰條例第68條之規定固於99年5 月5 日修正
    公布，然施行日期另由行政院以命令定之，目前尚未施行，
    均附此敘明。
(四)、至原處分機關就罰鍰部分因認與本院判處異議人有期徒刑4
    月之部分競合而免繳，及依道路交通管理處罰條例第24條第
    1 項第2 款規定裁處異議人應接受道路交通安全講習，於法
    則均無違誤。
五、綜上所述，原處分關於吊扣異議人職業聯結車駕駛執照部分
    ，有違道路交通管理處罰條例第68條之規定，異議人聲明異
    議，為有理由，又因本件酒後駕車只有一個交通違規行為，
    而且有關其處罰效果之吊扣駕駛執照與參加道路交通安全講
    習等（罰鍰部分因與本院判處異議人有期徒刑4 月之部分競
    合免繳），與該交通違規行為是否存在均無從分離，從而，
    應由本院將原處分上開違誤部分予以撤銷，自為裁定如主文
    第2 項所示。
六、據上論斷，應依道路交通案件處理辦法第20條前段，裁定如
    主文。
中    華    民    國    99    年    6     月    29    日
                     交通法庭  法  官  陳億芳
以上正本證明與原本無異。
如不服本裁定，應於收受送達後5 日內向本院提出抗告狀。
中    華    民    國    99    年    6     月    29    日
                               書記官  林靜慧

司法院資訊處製作；財團法人民間司法改革基金會備份。
